臺灣桃園地方法院刑事判決　　　　　　 93年度交易字第125號
公　訴　人　臺灣桃園地方法院檢察署檢察官
被　　　告　甲○○
上列被告因過失致死案件，經檢察官提起公訴（93年度偵字第53
18號）及移送併案審理（93年度偵字第9035號），本院判決如下
：
    主  文
甲○○因過失傷害人，處有期徒刑參月，如易科罰金，以參佰元
折算壹日。
    事  實
一、甲○○於民國92年11月25日凌晨6 時40分許，駕駛車牌號碼
    9671－FQ號自用小客車，行至桃園縣桃園市○○路1388號大
    樓地下停車場出入口處欲右轉入內停車，原應注意車前狀況
    ，以防止危險事故發生，而當時雖有下雨、惟晨光、路面無
    缺陷、無障礙物、視距良好，並無不能注意之情事，竟疏未
    注意葉涂銀妹（13年9 月1 日出生，92年11月29日死亡）甫
    自其前方橫越該出入口，尚未完全離開車道，貿然右轉駛入
    上開地下停車場，致所駕車輛右側後方於過彎時擦撞到葉涂
    銀妹，葉涂銀妹因而倒地，受有左額挫傷、左側遠端橈尺骨
    骨折、左側股骨頭骨折之傷害。嗣警員乙○○據報後趕赴現
    場處理，經由大樓警衛吳金龍之證述及調閱監視錄影器拍攝
    畫面，始循線於同日上午7 時30分許，在桃園縣桃園市○○
    路1338號4 樓之3 甲○○住處，查獲斯時猶不知肇事之甲○
    ○（所涉公共危險罪嫌，業經臺灣桃園地方法院檢察署檢察
    官以93年度偵字第118 號為不起訴處分在案）。
二、案經臺灣桃園地方法院檢察署檢察官自動檢舉偵查起訴（葉
    涂銀妹已於死亡前之92年11月25日對甲○○提起過失傷害之
    告訴）。
    理  由
一、訊據被告甲○○對其於上開時、地因駕車疏未注意車前狀況
    致擦撞被害人葉涂銀妹並使其受傷之事實，坦承不諱；惟就
    公訴人指稱其應負過失致死罪責，則堅決否認，辯稱：被害
    人於92年11月29日死亡之結果與其前述過失行為無直接關連
    ，本案恐有醫療疏失之疑竇等語。經查：
（一）被告對其過失致被害人受傷之事實，已於本院審理時坦承
      屬實（見本院卷第68、186 、204 、226 、227 頁），業
      如前述，核與證人即大樓警衛吳金龍於警詢、檢察官訊問
      時證稱：見到被告所駕車輛經過後，被害人隨即倒地，查
      看被告之車輛時，發現該車外表覆有雨水，右側後方則有
      一片明顯乾燥處，碰觸該車引擎蓋亦是熱的，經調閱監視
      錄影器拍攝畫面，因而確定該車即是肇事車輛等語（見第
      118 號偵查卷第9 、38頁）；證人即警員乙○○於本院審
      理時證稱：其趕赴現場後，發現被告車輛之引擎蓋是溫的
      ，該車車體右後方有一塊被布料擦過之痕跡等語（見本院
      卷第106 頁）均相符，並有現場監視錄影器拍攝畫面之翻
      拍照片、事故現場照片、桃園縣政府警察局道路交通事故
      調查報告表、事故現場圖、桃園縣政府警察局處理交通事
      故登記表在卷可稽（見相驗卷第19至23頁；第118 號偵查
      卷第11至14頁），而被害人受傷之事實，亦有卷附敏盛醫
      院出具之診斷證明書及敏盛醫院93年6 月16日敏醫字第09
      31928 號函附之被害人病歷資料（見相驗卷第18頁；本院
      卷第20至58頁）可資佐憑。按汽車行駛時，駕駛人應注意
      車前狀況，道路交通安全規則第94條第3 項定有明文，被
      告行車時，既疏未注意車前狀況，以致擦撞被害人肇事，
      其過失行為與被害人所受傷害自有相當因果關係。本案經
      送請臺灣省桃園縣區車輛行車事故鑑定委員會鑑定，亦同
      認被告疏未注意車前狀況為肇事原因，被害人無肇事因素
      ，有該會93年3 月19日府車鑑桃字第0921747 號函附之鑑
      定意見書附卷可參（見相驗卷第41頁）。足認被告之自白
      與事實相符，其過失傷害之犯行堪以認定。
（二）檢察官起訴時，雖認被告應負過失致死罪責。惟認定不利
      於被告之事實，須依積極證據，苟積極證據不足為不利於
      被告事實之認定時，即應為有利於被告之認定，更不必有
      何有利之證據（最高法院30年上字第816 號判例意旨參照
      ）。經審酌相關卷證資料，本案尚乏足夠之積極證據認定
      被告過失致死罪責，論述如下：
    １被害人於92年11月25日發生車禍後之4 日即92年11月29日
      死亡之事實，雖經臺灣桃園地方法院檢察署檢察官會同檢
      驗員相驗屬實，並製有相驗筆錄、驗斷書、相驗屍體證明
      書在卷可憑（見相驗卷第2 、29至35頁）。然被害人送醫
      時，意識清醒，有卷附警詢筆錄可資佐證（見第118 號偵
      查卷第8 頁），而被害人之主治醫師林奇益於被害人92年
      11月29日死亡後，旋即開立死亡證明書，記載被害人之死
      亡種類為「病死或自然死」（見相驗卷第17頁），除所載
      死亡種類與其自身認定被害人係因車禍死亡不符（詳如後
      述），倘被害人確係車禍死亡，此開立死亡證明書之行為
      亦不合醫師法第16條：「醫師檢驗屍體或死產兒，如為非
      病死或可疑為非病死者，應報請檢察機關依法相驗。」；
      醫療法第76條第2 項：「醫院、診所對於非病死或可疑為
      非病死者，應報請檢察機關依法相驗。」之規定。兼之檢
      驗員李漢宗於相驗後，在相驗書上特別載明：「一、死者
      頭部外傷應非致命傷。二、死者應為骨折術後不佳（年紀
      大）死亡。三、死者骨折部位嚴重血腫。」（見相驗卷第
      31頁反面），則被害人死亡之結果，是否如公訴意旨所稱
      係遭被告駕車撞擊直接所致，顯有疑義。
    ２經本院調閱被害人病歷，併將前述卷證資料送請衛生署醫
      事審議委員會鑑定，該會函覆之鑑定結果略以：「病人（
      即被害人葉涂銀妹）於92年11月25日凌晨受傷後，被送至
      敏盛醫院之時神智清楚，除左額（眼角）挫傷外，並無任
      何神經學之症狀，同時敏盛醫院也未針對其腦部進行任進
      一步之檢查。其後敏盛醫院於11月25日為其進行手術，治
      療左腕骨及左股骨之骨折，復於11月28日再次進行右側之
      膝關節換置術，病人於第二次手術結束後8 小時左右，被
      發現心跳停止，經急救無效而死亡。如此之過程殊難斷定
      為係車禍造成之顱內傷害而致死，反之，病人以79歲之高
      齡，於3 日之內接受二次骨科手術及麻醉，實過於密集，
      而第一次之手術係針對車禍所發生之骨折，或有其急診手
      術之必要性，第二次之手術只因住院同時發現病人患有退
      化性關節炎，即立刻進行關節換置術，則屬不必要。病人
      於第二次手術結束8 小時後死亡，緣由於手術併發症之可
      能性，遠大於顱內傷害之可能性。」，有當事人均不爭執
      真正之行政院衛生署94年7 月7 日衛署醫字第0940222758
      號函附之鑑定書在卷可稽（見本院卷第169 至171 頁），
      依此鑑定意見，益徵難認被告應負過失致死罪責。
    ３至證人即被害人之主治醫師林奇益於本院93年7 月21日審
      理時，雖稱：「……死因懷疑是急性顱內出血，引發腦幹
      壓迫死亡。」、「（引發急性顱內出血的原因何在？）推
      斷應該與車禍有關。」（見本院卷第83、84頁）；93年8
      月11日審理時，復稱：「……病患之後死亡，回溯推論是
      與車禍頭部外傷有關，其他的傷無法解釋突然死亡原因。
      因為病人沒有先行的徵兆，在死亡2 小時內，只有頭部外
      傷可以解釋。」、「從病人的死亡推論原因：一、心臟病
      ，病人沒有心臟病的過去病史，所以較不可能、二、頭部
      外傷，有可能、三、嚴重缺血，病人沒有這種情形，也不
      可能，因此最有可能是頭部外傷。」、「……本件應該是
      亞急性的顱內出血，若是8 小時內的話就是急性顱內出血
      。」（見本院卷第129 至132 頁）。然依其所稱：「（如
      何判斷死者是因急性的顱內出血死亡？）有作Ｘ光，但是
      沒有辦法看到顱內出血，沒有做電腦斷層掃瞄，判斷是我
      依據醫學上的判斷。」等語（見本院卷第130 頁）及上開
      衛生署醫事審議委員會鑑定結果判斷，證人林奇益未經科
      學儀器檢驗之推論，顯疏未考量手術併發症之可能性，兼
      之證人林奇益於92年11月25日初次開立之診斷證明書（見
      相驗卷第18頁），並未將被害人頭部外傷載入，而檢驗師
      李漢宗亦證稱：「據我個人的經驗，死者是因為股骨骨折
      嚴重，因為他的年紀大，無法恢復，遲早造成他的器官衰
      竭。」（見本院卷第135 頁），均與證人林奇益上開證詞
      有違，是尚難逕據證人林奇益上開有疑義證詞，為不利被
      告之認定。
二、核被告所為，係犯刑法第284 條第1 項前段過失傷害罪。公
    訴意旨雖認被告係犯刑法第276 條第1 項之過失致死罪嫌，
    惟本案尚乏足夠之積極證據認定被告過失致死罪責，業如前
    述，依罪疑唯輕之法理，自應為有利被告之認定，檢察官上
    開認定容有誤會，起訴法條應予變更。至臺灣桃園地方法院
    檢察署檢察官移送併辦部分（93年度偵字第9035號），與起
    訴之犯罪事實完全相同，本院業已審究，併予敘明。爰審酌
    被告疏未注意車前狀況因而肇事，所為非是，且肇事初期未
    能儘速認錯，迄今亦未能與被害人家屬達成民事和解並取得
    諒解，然其於本院審理期間已坦承犯行，並願配合被害人家
    屬之要求至被害人墳前燒香，盡力彌補其過失（見本院卷第
    204 頁），犯後態度尚非惡劣，暨被告之生活狀況、智識程
    度、素行等一切情狀，量處如主文所示之刑，併諭知易科罰
    金之折算標準。
據上論斷，應依刑事訴訟法第299 條第1 項前段、第300 條，刑
法第284 條第1 項前段、第41條第1 項前段，罰金罰鍰提高標準
條例第1 條前段、第2 條，判決如主文。
本案經檢察官古慧珍到庭執行職務。
中　　華　　民　　國　　94　　年　　10　　月　　27　　日
                  刑事第十庭審判長法  官  江德民
                                  法　官　蔡和憲
                                  法  官  許炎灶
以上正本證明與原本無異。
如不服本判決，應於判決送達後10日內向本院提出上訴狀（應附
繕本），上訴於臺灣高等法院。
　　　　　　　　　　　　　　　    書記官　文巧雲
中　　華　　民　　國　　94　　年　　11　　月　　3 　　日
附錄本案論罪科刑法條：刑法第284 條1 項前段。
因過失傷害人者，處六月以下有期徒刑、拘役或五百元以下罰金
，致重傷者，處一年以下有期徒刑、拘役或五百元以下罰金。
